臺灣高等法院臺南分院交通事件裁定　　 100年度交抗字第15號
抗　告　人　周杏枝
上列抗告人因違反道路交通管理處罰條例案件，不服臺灣嘉義地
方法院中華民國100年1月24日所為裁定（100年度交聲字第31 號
，處分案號：交通部公路總局嘉義區監理所民國99年11月12日嘉
監義裁字第裁76-L00000000號），提起抗告，本院裁定如下：
    主  文
抗告駁回。
    理  由
一、抗告意旨略以：(一)伊雖持輕型駕照騎乘重型機車，但係將90
    cc之機車誤認為50cc之機車，此二種機車外型都一樣，一般
    人根本無從辯識。所以政府應明令機車應標示是50cc或90cc
    。(二)本件裁決書係由伊母親周林真珠收受，然周林真珠已高
    齡88 歲，左眼看不見，右眼視力模糊，亦曾遭詐騙集團詐
    騙，此次又以為係詐騙集團寄來之信件，故未將之交給伊本
    人，係後來才在其吃藥桌上發現該裁決書，爰請求彈性伸縮
    予以審理云云。
二、按受處分人不服道路交通管理處罰條例第8條所定主管機關
    所為之處罰者，得於接到裁決書之翌日起20日內，向管轄地
    方法院聲明異議；又交通法庭認聲明異議不合法律上之程式
    ，且其不合法律上之程式無從補正者，應以裁定駁回之，道
    路交通管理處罰條例第87條第1項、道路交通事件處理辦法
    第18條分別定有明文。是受處分人自應依法於上開規定期間
    內向法院聲明異議，倘受處分人逾期提出，法律上已無從補
    正，應以裁定駁回之。
三、經查，異議人於因持輕型機車駕駛執照越級駕駛重型機車之
    交通違規行為，經警掣單舉發，嗣經原處分機關即交通部公
    路總局嘉義區監理所嘉義市監理站於99年11月12日以嘉監義
    裁字第裁76-L00000000號違反道路交通管理事件裁決書裁處
    異議人1,900元罰鍰等情，此有嘉義市政府警察局99年9月28
    日嘉市警交字第L00000000號舉發違反道路交通管理事件通
    知單及原處分機關上開裁決書各1紙在卷可稽。又上開裁決
    書於上開日期開立後，於99年11月17日送達於異議人嘉義市
    ○○街32號住處，並由異議人之母周林真珠簽收送達乙情，
    亦有原處分機關送達證書回執聯1紙附卷可據（見監理站聲
    明異議案卷第3頁），是上開裁決書於99年11月17日業已合
    法送達予異議人之事實，應堪予認定，則原處分機關之上開
    裁決書應已於同日發生送達之效力而開始起算不變期間。是
    本件異議人如欲聲明異議，應於接到裁決書之翌日起20日內
    ，即於99年12月7日前提出，惟異議人遲至99年12月31日始
    向原審法院提出聲明異議狀，有蓋有原審法院收文日期章之
    聲明異議狀乙份附卷可考（原審卷第1頁），則異議人之聲
    明異議顯已逾上開20日之法定不變期間，要無疑義。
四、抗告人雖以裁決書係伊母親周林真珠所收受，然周林真珠已
    高齡88歲，左眼看不見，右眼視力模糊，亦曾遭詐騙集團詐
    騙，此次又以為係詐騙集團寄來之信件，故未將之交予伊云
    云。惟按行政文書之送達，於應送達處所不獲會晤應受送達
    人者，得將文書付與有辦別事理能力之同居人、受僱人或應
    送達處所接收郵件人員，行政程序法第73條第1項定有明文
    。所謂有辦別事理能力之同居人，係指有普通常識，能了解
    送達作用及效果之人而言（最高法院75年度台上字第134 號
    判決意旨參照）。抗告人雖辯以周林真珠年紀老邁，眼力不
    佳，曾受詐欺集團詐騙云云。然周林真珠年紀老邁，眼力不
    佳，並非代表其已昏瞶而無辦別事理之能力，而郵務人員於
    送達要求收受人簽收時，依一般人之通常觀念，當了解所收
    受者為重要文件；周林真珠既以其印章蓋在送達證書上，依
    其生活經驗，自當了解此作用及效果，是其簽收該文件時，
    抗告人即處於可得了解文件內容之狀態，自已發生送達之效
    力。又現今社會上遭詐騙集團詐騙之人不乏高知識份子，由
    此觀之，遭詐騙集團詐騙與是否能了解送達作用及效果，並
    無必然之關係，是抗告人以周林真珠曾遭詐騙集團詐騙，此
    次又誤為係詐騙集團寄來之信件，而否定送達之效力云云，
    亦非可取。
五、綜上，本件尚無證據足以認定抗告人之同居人周林真珠於收
    受裁決書時，已欠缺普通常識而達於無法了解送達作用及效
    果之情形，是抗告人同居人周林真珠收受裁決書時，自已發
    生送達之效力，是抗告人遲至99年12月31日始聲明異議，自
    屬違背法定程式，且無從補正，依據上開規定及說明，自應
    駁回其異議。從而，原審以本件之異議不合法律上之程序，
    且亦無從補正，予以駁回，經核並無違誤，抗告人以上開理
    由，指摘原裁定不當，為無理由，應予駁回。
六、據上論斷，應依道路交通事件處理辦法第26條，刑事訴訟法
    第412條，裁定如主文。
中    華    民    國    100    年    3    月    10    日
                  刑事第五庭    審判長法  官  楊明章
                                      法  官  蔡美美
                                      法  官  黃國永
以上正本證明與原本無異。
不得再抗告。
                                      書記官 陳淑貞
中    華    民    國    100    年    3    月    10    日